臺灣臺南地方法院交通事件裁定　　　　 93年度交聲字第526號
移
受 處分 人
即 異議 人　甲○○
上列受處分人因違反道路交通管理處罰條例案件，對於交通部公
路總局嘉義區監理所民國93年9月27日所為之裁決處分（處分案
號：嘉監南字第裁74-Z00000000號），聲明異議，本院裁定如下
：
    主  文
異議駁回。
    理  由
一、聲明異議意旨略以：受處分人即異議人甲○○否認於民國九
    十三年七月二十四日二十三時許，駕駛車牌號碼2L-6558號
    自用小客車，行經最高速限為時速一一０公里之國道三號高
    速公路南下97公里處時，有行車速度為一三二公里，超速二
    十二公里之違規事實，當時異議人因誤認後方閃大燈之警車
    係欲超車之他車，而向右行駛於外側車道，且隨即因到達目
    的地而經由寶山交流道駛下高速公路，惟於異議人行駛至距
    離該交流道約五百公尺處，異議人竟遭尾隨其後駛下交流道
    之內政部警政署國道公路警察局第六隊執勤員警攔停稽查並
    開單舉發超速違規之情事，然異議人當時並未超速，且不確
    定異議人是否自高速公路下交流道，其又如何認定異議人有
    超速？又當時有多輛同向後方來車超越異議人之自小客車，
    異議人因認係該員警誤判異議人有超速行駛之違規事實。原
    處分機關即交通部公路總局嘉義區監理所台南監理站不查，
    竟以異議人違規事實明確，而裁處異議人罰鍰新台幣三千元
    ，並記違規點數一點，異議人不服原裁處，為此提出聲明異
    議云云。
二、按汽車行駛高速公路，應依速限標誌指示，高速公路交通管
    制規則第五條第一項前段定有明文。次按汽車行駛於高速公
    路，而不遵管制之規定者，處汽車駕駛人新臺幣三千元以上
    六千以下罰鍰，並記違規點數一點，道路交通管理處罰條例
    第三十三條第一項及第六十三條第一項第一款亦規定甚明。
三、經查：
（一）本件受處分人即異議人甲○○於民國九十三年七月二十四
      日二十三時許，駕駛車牌號碼2L-6558號自用小客車，行
      經最高速限為時速一一０公里之國道三號公路南下九十七
      公里處時，為警以雷達測速器測獲該車行車速度高達時速
      一三二公里，有超速二十二公里而不遵高速公路速限管制
      之規定等違規事實，經警開啟警示燈及鳴放警報器攔查後
      ，該車竟未立即停車受檢，反加速駛下前方約三百公尺之
      寶山交流道，執勤員警即尾隨其後，於交流道下攔停稽查
      ，經警告知其違規事實並當場出示雷達測速器鎖定之時速
      數據予異議人觀看後，執勤員警乃當場製單舉發等情，有
      內政部警政署國道公路警察局公警局交字第Z00000000號
      舉發違反道路交通管理事件通知單、該警局第六警察隊九
      十三年九月十日公警六交訴字第０九三０００二二八九號
      函及九十三年十月二十二日公警六交訴字第０九三０００
      二八四七號函各乙份附卷可證。而前開內政部警政署國道
      公路警察局第六警察隊九十三年十月二十二日公警六交訴
      字第０九三０００二八四七號函中，就異議人違規當時行
      駛之車道、當時之交通流量及攔查異議人後，異議人並未
      立即停車受檢，猶駛下前方約三百公尺之寶山交流道等諸
      細節，均描述翔實，堪認上情非虛。
（二）再查，交通勤務警察或依法令執行交通稽查任務人員，開
      單舉發違反道路交通管理處罰條例所列之違規事實，經公
      路主管機關或警察機關所為之裁決處罰，本質上為行政處
      分，係公務員基於職務上權力，依法就特定之具體事件所
      為，並具有公法上效果之單方行政行為。而根據公務員為
      公法上行為具有公信力之原則，該行政處分當可被推定為
      真正，且其據以依法處分之事實認定，亦應可推定為正確
      無誤，故本此公信原則，立法者乃賦予行政機關制定違反
      道路交通事件統一裁罰標準及處理細則等相關規定，使交
      通勤務警察或依法令執行交通稽查任務人員得當機處分（
      如該處理細則第二十三條等規定），以達成維護交通秩序
      及公共安全之行政目的。反之，若謂公務員之一切行政行
      為，均需預留證據以證明其為真實，則國家行政勢必窒礙
      難行，且相關行政目的亦難以達成，故刑事訴訟法就犯罪
      證據有關之規定中，與屬行政秩序罰之交通違規裁罰本旨
      不合之部分，自不在準用之列。從而，交通違規行政爭訟
      之舉證責任原理，應非如刑事案件中，必須超越任何合理
      懷疑，始可為有罪判決之嚴格程度，而係應與民事訴訟之
      舉證責任原理相類似，亦即應就行政機關與人民所各自主
      張有利於己之事實，分配其應盡之舉證責任，而非逕予適
      用刑事訴訟上之「無罪推定」原則，此參酌行政訴訟法第
      一百二十六條規定準用民事訴訟法第二百七十七條之規定
      自明。
（三）基此，本件受處分人即異議人甲○○雖極力辯稱：本件執
      勤員警舉發之超速違規行為不能證明係其所為云云。然就
      異議人於上開時、地超速違規並拒絕執勤警攔停反加速逃
      逸等事實，業經內政部警政署國道公路警察局第六警察隊
      函覆如前，且異議人違規當時，正值深夜，交通流量少，
      衡情，執勤員警應無誤為舉發之可能。再者，本件執勤警
      員所用之雷達測速器乃國外先進科學測速儀器，且經經濟
      部標準檢驗局檢測合格，精密度甚高，可將測速所得結果
      之誤差值維持在±０‧五公里／小時以內，測程平均一‧
      二公里，有卷附經濟部標準檢驗局檢定合格證書及該雷達
      測速器使用手冊各乙份附卷可佐，則本件執勤警員所使用
      之雷達測速器之準確度，應值信賴，當無測速錯誤之虞。
      況且，異議人就本件執勤警員之舉發有誤，未提出任何相
      關事證以供調查，且核無任何其他證據，足資證明本件執
      勤警員有何誤認、誤記或捏造事實違法取締之情事，本院
      自無從為有利於異議人事證之認定，是異議人前開所辯，
      顯係卸責之詞，自無可採。
四、綜上所述，本件受處分人即異議人甲○○於前揭時、地，駕
    駛其所有之車牌號碼2L-6558號自用小客車，有超速之違規
    事實既可認定，則移送機關即交通部公路總局嘉義區監理所
    臺南監理站，據此並引用上開道路交通管理處罰條例第三十
    三條第一項及第六十三條第一項第一款，並參酌違反道路交
    通管理事件統一裁罰基準及處理細則等規定，裁處異議人罰
    鍰新臺幣三千元，並記違規點數一點，於法即無不當。本件
    異議經核並無理由，應予駁回。
五、據上論斷，應依道路交通案件處理辦法第十九條，裁定如主
    文。
中　　華　　民　　國　　94　　年　　3 　　月　　31　　日
      　　　      交通法庭         法  官   鄭燕璘
以上正本證明與原本無異。
如不服本裁定，應於送達後5日內，向本院提出抗告狀。
                                   書記官   陳金堂
中　　華　　民　　國　　94　　年　　4　　月　　　4  　日
